【裁判字號】    95,交抗,78
【裁判日期】    950523
【裁判案由】    聲明異議
【裁判全文】
臺灣高等法院臺南分院刑事裁定
抗告人即
受處分人  甲○○
上列抗告人因違反道路交通管理處罰條例案件，不服臺灣臺南地
方法院中華民國95年3月31日所為裁定（95年度交聲字第29號）
提起抗告，本院裁定如下：
    主  文
抗告駁回。
    理  由
一、本件抗告意旨略以：
  (一)按「本條例所用名詞釋義如左：一道路：指公路、街道、巷
    衖、廣場、騎樓、走廊或其他供公眾通行之地方。」，道路
    交通管理處罰條例第3條第1項定有明文。復「查依道路交通
    管理處罰條例第3條第1項規定：『道路：指公路、街道、巷
    衖、廣場、騎樓、走廊或其他供公眾通行之地方。』，已對
    『道路』為列舉性與概括性之說明，故本案貴縣轄冬山河親
    水公園園區○○○○道是否屬於前述道路範圍，乃事實認定
    問題，宜由貴縣相關主管機關實地勘查後，本於職權認定處
    理；惟本案若欲將其納入『道路』範圍，除應公眾通行外，
    宜由貴局及該管道路主管機關確定其交通管制設施及交通執
    法等事項，同意依現行交通法規予以納入管理者，得有上開
    條例之適用。」交通部民國（下同）94年8月31日交路字第0
    940048835號函文解釋亦在案可稽。又「全國公路路線系統
    ，應配合國家整體建設及捷運系統統籌規劃，其制定程序如
    左：一國道由交通部擬訂，報請行政院核定公告。二省道由
    省政府擬訂，送請交通部核轉行政院備案後公告。三縣、鄉
    道由縣政府擬訂，報請省政府核定公告，轉報交通部備案。
    市區道路規劃歸公路路線系統者，視同公路；其制定程序，
    由交通部、省 (市)或縣 (市)政府分別會商擬訂，準用前項
    第2款及第3款之規定。公路路線系統或既成公路之廢止，適
    用前二項制訂之程序。」公路法第4條亦定有明文。
  (二)抗告人固有酒駕肇事之事實（觸犯公共危險罪名部分，移送
    地檢署，抗告人坦然接受並無異議），惟抗告人被訴違規之
    地點係位於台南市成功大學成功校區內（台南市○區○○路
    1號），依前揭道路交通管理處罰條例第3條第1款之規定及
    前揭交通部94年8月31日交路字第0940048835號函文意旨及
    公路法相關規定，成功大學校園內道路並未經由該管道路主
    管機關確定交通管制設施及交通執法等事項並依現行交通法
    規（如公路法）予以納入管理，即無道路交通管理處罰條例
    之適用。
  (三)94年11月12日抗告人係參加當日成大校慶及系慶，以校友身
    分持邀請函獲准駛入成大校區，該成大校區道路應非供公眾
    通行之地方。證人即舉發之警員朱晉宏於原審證稱「我接獲
    報案，在成功大學校區○○道路有車禍，該道路是屬於紅磚
    道，車輛可行駛，寬度約6、7公尺，可以容車輛雙向行駛，
    當時對方（被害人）的車也是停在紅磚道上，該紅磚道可以
    通往學校大門，因為那是校區○○道路」，「該處是通成功
    校區的前門，大門有駐警隊是24小時執勤的，沒有證件不能
    通行，學校的學生、教授要進入成功校區，若開車則要從那
    邊進出」等語。是以，本件違規地點既屬有校警管制出入之
    處所，已非供公眾通行之地方，應非屬道路交通管理處罰條
    例所規範之「道路」之範疇，是違規地點既非屬道路，則原
    裁定理由以抗告人違反道路交通管理處罰條例第35條第1項
    第1款之規定，處罰鍰、當場移置保管車輛並吊扣駕照等處
    分，顯失所據，為此特提出抗告云云。
二、經查，抗告人甲○○於94年11月12日23時50分許，駕駛牌照
    號碼0975-GR號自小客車，於臺南市○區○○路1號成功大學
    成功校區內，被警舉發「酒後駕車與他人肇事，經酒測，酒
    測值0.77MG/L」，有臺南市警察局94年11月13日南市警交字
    S00000000號舉發違反道路交通管理事件通知單及抗告人之
    呼氣酒精濃度測試表附卷可稽。又查抗告人甲○○之前揭酒
    後駕車肇事行為，觸犯刑法第185條之3服用酒類致不能安全
    駕駛動力交通工具而駕駛罪，業經臺灣臺南地方法院檢察署
    檢察官以94年度偵字第14696號聲請簡易判決處刑，並經原
    審法院於95年1月24日以94年度交檢字第2377號簡易判決判
    處罰金1萬5千元在案，有上開聲請簡易判決處刑書及簡易判
    決各1份附卷可參。
三、按所謂「道路」，依道路交通管理處罰條例第3條第1款之定
    義規定，係指公路、街道、巷衖、廣場、騎樓、走廊或其他
    供公眾通行之地方。查抗告人不否認有酒後駕車肇事之犯行
    ，但辯解謂肇事地點非屬道路交通管理處罰條例第3條第1款
    所明文規定之「道路」範圍，並引用交通部94年8月31日交
    路字第0940048835號函文意旨及公路法第4條規定為論據。
    惟查，交通部94年8月31日交路字第0940048835號函（如附
    卷所示），係公路主管機關對宜蘭縣冬山河親水公園園區○
    ○○○道是否屬於道路交通管理處罰條例第3條第1款之道路
    範圍問題所為之說明，與本案交通違規之案情無關。況道路
    交通安全規則及道路交通安全管理處罰條例中所稱之道路係
    指供人、車通行之陸上道路，與水道是否可供船通行之水路
    無關，自不得將道路交通管理處罰條例所稱之道路亦包括水
    道在內。至於公路法第4條係在規定全國公路（包括國道、
    省道、縣道、鄉道○市道○路線系統之統籌規劃之制定或廢
    止之程序規定，與道路交通管理處罰條例第3條第1款就道路
    定義之規定，係屬不同之二事，自不容混為一談，顯有誤會
    ，自不足採。且查，證人即舉發之警員朱晉宏於原審證稱「
    我接獲報案，在成功大學成功校區○○道路有車禍，該道路
    是屬於紅磚道，車輛可行駛，寬度約6、7公尺，可以容車輛
    雙向行駛，當時對方（被害人）的車也是停在紅磚道上，該
    紅磚道可以通往學校大門，因為那是校區○○道路」，「該
    處是通成功校區的前門，大門有駐警隊是24小時執勤的，沒
    有證件不能通行，學校的學生、教授要進入成功校區，若開
    車則要從那邊進出」等語，可證抗告人上開肇事地點之成功
    大學紅磚道，顯然係屬公路、街道、巷衖、廣場、騎樓、走
    廊以外之「其他供公眾通行之地方」，仍屬道路交通管理處
    罰條例所定義之道路，雖該肇事地點，係基於校園安全及校
    園秩序維護之考量而屬有校警管制出入之處所，要不影響其
    供公眾通行之性質，是抗告人辯稱本件違規地點既屬有校警
    管制出入之處所，已非供公眾通行之地方云云，顯係矯飾卸
    責之詞，並無理由。
四、綜上所述，抗告人上開肇事地點之成功大學校區○○○道，
    仍屬道路交通管理處罰條例所定義之道路。抗告人既違反道
    路交通管理處罰條例第35條第1項第1款規定，臺南監理站照
    章處以罰鍰新台幣49,500元並吊扣駕駛執照12個月即無違誤
    。原裁定駁回抗告人之聲明異議，本院經核，原裁定認事用
    法，俱無違誤。抗告意旨，猶執前詞指摘原裁定不當，請求
    撤銷原裁定，非有理由，應予駁回。
據上論斷，依道路交通案件處理辦法第26條，刑事訴訟法第412
條，裁定如主文。
中    華    民    國    95    年    5     月    23    日
                   刑事第一庭   審判長法  官  黃崑宗
                                      法  官  田平安
                                      法  官  王明宏
以上正本證明與原本無異。
不得再抗告。
                                      書記官  黃全忠
中    華    民    國    95    年    5     月    24    日


司法院資訊處製作；財團法人民間司法改革基金會備份。
